【裁判字號】    99,聲再,135
【裁判日期】    990611
【裁判案由】    聲請再審
【裁判全文】
臺灣高等法院臺中分院刑事裁定         99年度聲再字第135號
再審聲請人
即受判決人  甲○○
上列聲請人因強盜等案件，對於本院97年度上訴字第2151號，中
華民國97年12月30日第二審確定判決（臺灣臺中地方法院97年度
訴字第506 號，起訴案號：臺灣臺中地方法院檢察署96年度偵字
第29519號），聲請再審，本院裁定如下：
    主  文
再審之聲請駁回。
    理  由
一、聲請意旨略稱：(1)關於96年9 月22日晚上10時28分許，被害
    人安代小姐遭強盜乙事，據被害人於案發當時在警局之陳述
    ，該名搶匪年約20-30歲，身高約170公分，戴半罩式灰色安
    全帽及騎乘重型機車逃離該案發現場等情，實與聲請人當時
    之年紀、身高及平日代步工具為輕型機車大有出入，且警方
    查扣者乃半罩式紅色安全帽及全罩式銀色安全帽，核與被害
    人所述有極大出入。而警員於案發2 個多月，僅提供聲請人
    口卡照片供被害人指認，產生誤認可能性不低，其證據能力
    顯有問題。據被害人安代小姐在97年7月7日第一審審理時亦
    僅證稱：「庭上被告『有一點』像，但我沒辦法百分之百，
    可能要戴安全帽及穿外套…」云云，請承審法官依經驗法則
    論上開指認有無證據能力，請詳加審認本件是否係為誤認及
    誤判。(2)關於96年10月1日晚上8時10分許，被害人曾小姐遭
    強盜乙事，被害人在案發後在警局之陳述因當時沒有看見歹
    徒的容貌而無法指認搶匪，次於97年4 月16日第一審審理時
    ，被害人曾小姐亦作同上之證述，且被害人當初所遭搶之支
    票二紙經一審法院查證後，亦非聲請人持有兌現，被害人所
    遭搶劫之珠寶，公訴人亦無法證明與聲請人有關。請承審法
    官依據經驗法則觀之，被害人曾女遭強劫財物為現金二萬元
    、珠寶一批，倘若聲請人持有上開大量現金與貴重珠寶，當
    時還需要去販賣僅1500元的手機嗎？是本件確實為事實認定
    錯誤之案。(3)聲請人當初於鈞院行準備程序時，曾多次請求
    傳訊證人即摩西通訊精品店老闆吳偉豪，以證明當初除了在
    96年10月1 日拿手機去賣，亦曾於同年10月10日拿手機去賣
    ，此攸關聲請人是否涉及被害人安代小姐及曾小姐之搶案，
    然吳偉豪經鈞院一再傳訊仍拒不到庭說明，原審未再續傳，
    竟率予判決駁回上訴，是以，本件實有應調查之證據未予調
    查，既涉及事實認定，應屬再審範疇。(4)聲請人於第一審曾
    請求調閱女友余婉貞96年12月11日之通聯紀錄，攸關聲請人
    是否涉及同年12月11日大雅鄉搶案，至於96年9 月30日至10
    月2 日之通聯紀錄，則可證明聲請人所持用之手機於案發前
    後是否曾出現在龍井鄉手機基地台轄內，並非第二審認定之
    「非本件案發時間之通聯紀錄…，無調查之必要」，故本件
    係為認定事實錯誤。(5)聲請人於96年10月1 日早上在臺中縣
    大雅鄉○○○路防火巷內所竊得之三支手機中，其中二支係
    被害人安代小姐於96年9 月22日晚上遭第三人行搶之物，聲
    請人當時確係在不知情下著手竊取該三支手機，並於96年10
    月1 日晚上至摩西通訊精品店販賣，然經吳偉豪檢視其中一
    支為故障品，故遭店家拒收，實際上聲請人當初只賣了二支
    ，即手機讓渡書上手機欄位上所填具之二支手機序號。另96
    年10月10日下午聲請人拾獲被害人曾小姐於96年10月1 日遭
    第三人行搶之手機，聲請人至上開摩西通訊店販賣，當時吳
    偉豪先生拿出聲請人於96年10月1 日販賣手機所填具之讓渡
    書出來，要求聲請人寫在同一張，而非原審認定「係於96年
    10月1 日晚上一次販賣上開三支手機…」。綜上，本件確實
    係非聲請人所為之案件，因原審當初事實認定錯誤，而強扣
    聲請人莫須有之罪名，令人難以甘服，爰依刑事訴訟法第42
    0條第1項第6款之再審事由聲請再審云云。
二、按法院認為無再審理由者，應以裁定駁回之；經前項裁定後
    ，不得更以同一原因聲請再審，刑事訴訟法第434條第1、2
    項分別定有明文；又刑事訴訟法第434條第2項所謂再審經裁
    定駁回後，不得更以同一原因聲請再審，係指就聲請再審之
    原因事實已為實體上之裁判者而言，若僅以其聲請之程序不
    合法，予以駁回，則以同一原因再行聲請，並非法所不許，
    有最高法院79年度台抗字第503 號裁定意旨可資參照。再按
    有罪之判決確定後，有刑事訴訟法第420條第1項各款情形者
    ，為受判決人之利益，得聲請再審。又按所謂發見確實之新
    證據，係指就新證據之本身形式上觀察，毋須經調查程序，
    顯然可認為足以動搖原確定之判決者而言（最高法院40年度
    臺抗字第2號判例參照）。且刑事訴訟法第420條第1項第6款
    所謂發見確實之新證據，係指該證據於事實審法院判決前已
    經存在，為法院、當事人所不知，不及調查斟酌，至其後始
    行發見，且就證據本身形式上觀察，固不以絕對不須經過調
    查程序為條件，但必須顯然可認為足以動搖原有罪確定判決
    ，而為受判決人無罪、免訴、免刑或輕於原判決所認罪名之
    判決者為限。故受理聲請再審之最後事實審法院，應就聲請
    再審理由之所謂「新證據」，是否具備事實審判決前已經存
    在，為法院、當事人所不知，事後方行發見之「嶄新性」，
    及顯然可認足以動搖原有罪確定判決，應為無罪、免訴、免
    刑或輕於原判決罪名之「顯然性」二要件，加以審查，為判
    斷應否准予開始再審之準據（最高法院93年度臺抗字第98號
    裁定意旨參照）。
三、經查：
  (一)聲請人前揭聲請意旨(1)(3)(4)(5)所持理由，前曾為聲請人據以
    聲請再審，經本院分別於民國98年9月18日、99年2月23日認
    其聲請再審為無理由，以98年度聲再字第185 號、99年度聲
    再字第22號裁定駁回其再審之聲請，聲請人不服提起抗告，
    並由最高法院分別於98年10月29日、99年4 月22日以98年度
    台抗字第676號、99年度台抗字第334號裁定駁回抗告確定在
    案，此經本院調閱上開案卷查核屬實，並有本院及最高法院
    上開各該裁定書正本在卷可憑。茲聲請人仍以同一原因聲請
    再審，依上開說明，其此部分聲請再審之程序顯然違背規定
    ，為不合法，應予駁回。
  (二)按證據之取捨、事實之認定，乃法院職權行使之範圍，法院
    經調查證據之結果，本於確信，依自由心證之取捨證據，苟
    其取捨，與經驗法則或論理法則無違，即不得任意指為有未
    審酌違法之情。聲請人聲請意旨(2)之事由，本院原確定判決
    於理由內敘明「雖被害人曾倩盈因案發當時沒有看見歹徒之
    容貌而無法明確指認被告，然而被害人遭強盜之序號為0000
    0000000000000 號之三星牌手機，於同日晚間10時許，經被
    告連同上述被害人安代怡慧遭強盜之2 支手機，拿至位於臺
    中縣豐原市之摩西通訊精品行變賣，已如前述。另證人曾倩
    盈於96年12月26日於偵訊時證稱歹徒「後來是騎車往豐原方
    向逃逸」（偵查卷第16頁），而被害人曾倩盈遭強盜之時地
    係晚上8 時許在臺中縣大雅鄉，此與被告將被害人曾倩盈之
    手機變賣之時地即晚上10時許在臺中縣豐原市，在時間及地
    點上均互相接連符合。又觀被告持用之0000000000號手機之
    通聯紀錄，於上開被害人遭強盜之時間，手機所在位置為臺
    中縣大雅鄉（警卷第58頁），亦與本件被害人遭強盜之地點
    相合。按強盜者之犯罪目的無非係為取得財產上之利益，而
    手機具有相當之財產價值，如強盜取得手機，該為強盜之人
    並無將其以犯罪手段獲取之具財產價值之手機棄置不要之理
    ；而本件被害人曾倩盈遭強盜之手機於案發後2 個小時即由
    被告持之至中古手機行變賣，且該中古手機行之所在位置與
    被害人曾倩盈所證述歹徒之逃逸方向相符，則本件強盜之人
    自當為被告無疑。」（見本院原確定判決第7、8頁），就該
    部分證據已詳加調查，本於自由心證予以取捨及判斷，並說
    明其證據取捨、認定事實之理由，為法院職權行使之範圍。
    聲請人上揭聲請意旨，無非指摘原確定判決證據之取捨及事
    實之認定有無違誤之處，且上述證據顯係在原判決前即已存
    在，亦為再審聲請人當時所明知，非事實審法院判決前未經
    發現之證據，與前述「嶄新性」要件不符，自不得據為聲請
    再審之原因。
四、綜上所述，本件聲請再審意旨，或與刑事訴訟法第420條第1
    項第6 款所規定之要件不符，不足認有再審之理由，或以同
    一原因已曾為本院認無理由而裁定駁回其再審之聲請，則本
    件聲請，自應予以駁回。
據上論結，依刑事訴訟法第433條、第434條第1 項，裁定如主文
。
中    華    民    國    99    年    6     月    11    日
            刑事第七庭    審判長法  官  林  榮  龍
                                法  官  江  錫  麟
                                法  官  張  惠  立
上列正本證明與原本無異。
如不服本裁定，應於裁定送達後五日內向本院提出抗告狀(須附繕
本)。
                                書記官  陳  慈  傳
中    華    民    國    99    年    6     月    14    日

司法院資訊處製作；財團法人民間司法改革基金會備份。
